臺灣新北地方法院刑事判決
111年度金訴字第79號
公  訴  人  臺灣新北地方檢察署檢察官
被      告  陳吟米



選任辯護人  林倩芸律師
            鍾承哲律師
            陳軾霖律師（已解除委任）
上列被告因違反洗錢防制法等案件，經檢察官提起公訴（110年
度偵字第14396號、第16080號、第16389號、第17276號、第2982
0號），被告於準備程序就被訴事實為有罪之陳述，經告知簡式
審判程序之旨，並聽取檢察官、被告與辯護人之意見後，裁定改
依簡式審判程序進行審理，判決如下：
    主  文
陳吟米幫助犯洗錢罪，處有期徒刑叁月，併科罰金新臺幣貳萬元
，罰金如易服勞役，以新臺幣壹仟元折算壹日。緩刑叁年，緩刑
期間付保護管束，並應於判決確定日起貳年內向指定之政府機關
、政府機構、行政法人、社區或其他符合公益目的之機構或團體
，提供肆拾小時之義務勞務。
    事  實
一、陳吟米依一般社會生活通常經驗，知悉一般人無故取得他人
    金融帳戶使用與財產犯罪密切相關，具有相當智識程度可以
    預見提供不明人士使用名下金融帳戶存摺、提款卡與密碼，
    將被用以收受詐欺所得，並足以掩飾、隱匿犯罪所得之去向
    ，竟仍基於幫助詐欺取財、洗錢的不確定故意，於民國109
    年12月4日20時34分，在新北市新莊區富國路統一便利商店
    ，以店到店寄送方式，將名下共4個金融帳戶（如附表一）
    存摺、提款卡、密碼交付「劉嘉偉」（真實姓名、年籍不詳
    ）使用。不詳之人再意圖為自己不法之所有，基於詐欺取財
    、洗錢的犯意，先後向附表二所示之人施用詐術，致其等陷
    於錯誤，並依指示匯款至指定帳戶，立刻遭不詳之人提領一
    空，因此掩飾、隱匿犯罪所得之去向（詐欺時間、方法、匯
    款時間、金額、帳戶如附表二）。
二、案經附表二所示之人訴由新北市政府警察局新莊分局、臺中
    市政府警察局烏日分局報告臺灣新北地方檢察署檢察官偵查
    起訴。
    理  由
一、被告陳吟米已經於準備程序與審理對於以上犯罪事實坦承不
    諱（本院卷第103頁、第111頁），與附表二所示之人於警詢
    證述大致相符（出處如附表三），並有附表三所示非供述證
    據可資佐證，足以認為被告具任意性的自白與事實符合，應
    屬可信。因此，本案事證明確，被告犯行可以明確認定，應
    該依法進行論罪科刑。
二、論罪科刑：
（一）本案論罪法條：
　　1.被告將4個金融帳戶的存摺、提款卡與密碼提供給「劉嘉
      偉」，帳戶被用來作為不詳之人指示附表二所示之人匯款
      的工具，並沒有實際參與施用詐術或洗錢的行為，因此被
      告行為所構成的犯罪是「刑法第30條第1項前段、第339條
      第1項幫助詐欺取財罪」以及「刑法第30條第1項前段、洗
      錢防制法第2條第2款、第14條第1項幫助洗錢罪」。　　
　　2.被告一次提供4個金融帳戶給「劉嘉偉」使用（單一幫助
      行為），同時觸犯幫助詐欺取財罪、幫助洗錢罪（異種想
      像競合），並使不詳之人可以因此對附表二所示之人行騙
      ，成功進行5次詐欺取財以及洗錢的行為（同種想像競合
      ），應依刑法第55條規定，以幫助洗錢罪處斷（洗錢罪的
      最高法定刑比詐欺取財罪還要重）。
（二）審理範圍的擴張：
　　1.告訴人洪冠雄另於109年12月7日3時16分匯款4萬9,989元
      至第一銀行A帳戶（如附表二編號5灰色網格部分），有彰
      化銀行【告訴人洪冠雄名下】交易明細、第一銀行A帳戶
      交易明細各1份在卷可證（偵29822卷第84頁背面、第91頁
      ）。
　　2.檢察官起訴書遺漏該筆款項，但這部分也是告訴人洪冠雄
      被詐騙的部分事實，並且與檢察官起訴的第一銀行A帳戶
      相關，自然是法院可以審理並認定犯罪事實的範圍。又本
      院已經於準備程序當庭告知檢察官、被告與辯護人這樣的
      情況（本院卷第103頁至第104頁），應該沒有造成突襲的
      疑慮。
（三）刑罰減輕事由：
    1.被告以幫助的意思，參與構成要件以外的行為，為幫助犯
      ，行為危害性相較於直接施行詐術、洗錢的行為人還輕，
      根據刑法第30條第2 項規定，減輕被告的處罰。
　　2.又被告於準備程序、審理均自白洗錢罪犯行，再依洗錢防
      制法第16條第2 項規定，減輕被告的刑罰。
　　3.因為被告有多數可以減輕處罰規定的適用，依刑法第70條
      規定，遞減之。　　　　
（四）審酌被告具有一般智識與社會經驗，對於詐騙案件層出不
      窮應該有所認知，卻在沒有合理理由的情況下，輕率地提
      供4個帳戶給不明人士使用，造成他人受有財產上損害，
      並造成國家追訴不法金流、查緝犯罪的困難，行為非常值
      得譴責，幸好被告最終坦承犯行，對於司法資源有一定程
      度的節省。一併考量被告沒有前科，於審理說自己二專畢
      業的智識程度，經濟來源是家中長輩幫忙支付，與父母同
      住，並需扶養3個小孩的家庭經濟生活狀況，以及附表二
      所示之人的被害總額為47萬8,017元，已經分別賠償告訴
      人古懿慈2萬元、告訴人王湘婷4,000元完畢，被告雖有賠
      償意願，但其他被害人未出席法院安排的調解期日，沒有
      因為提供帳戶獲得任何報酬等一切因素，量處如主文所示
      之刑，並諭知罰金如果易服勞役的話，應該如何進行折算
      的標準。
（五）宣告緩刑的理由：
    1.被告不曾因為故意犯罪而受有期徒刑以上刑罰的宣告，有
      臺灣高等法院被告全國前案紀錄表1 份在卷可佐（本院卷
      第15頁）。又被告事後坦承犯行，對於司法資源有一定程
      度的節省，相信被告確實知道自己的錯誤，歷經本案的偵
      查、審理程序，被告應該已經獲得教訓，再加上被告已經
      分別賠償告訴人古懿慈2萬元、告訴人王湘婷4,000元完畢
      ，至於其他被害人則未出席法院安排的調解期日（本院卷
      第93頁），被告因此不能賠償全部被害人，難以完全歸咎
      於被告，況且被告還有3個小孩需要扶養，若強制被告與
      社會隔離，將不利於被告維持家庭生活，本院認為暫時不
      對被告進行處罰是比較適當的，因此根據刑法第74條第1 
      項第1款的規定，宣告緩刑3 年。
　　2.然而被告行為衍生的社會成本還是必須納入考量，避免被
      告產生只要賠錢就可以了事的心態，並且強化被告法治觀
      念，期許被告能不再重蹈覆轍，法院另外依據刑法第93條
      第1項第2款、第74條第2項第5款規定，諭知被告於緩刑期
      間付保護管束，並應於判決確定日起2年內向指定之政府
      機關、政府機構、行政法人、社區或其他符合公益目的之
      機構或團體，提供40小時之義務勞務。　
據上論斷，應依刑事訴訟法第273條之1第1項、第299條第1項前
段，判決如主文。
本案經檢察官陳旭華提起公訴，檢察官劉新耀到庭執行職務。
中　　華　　民　　國　　111 　年　　3 　　月　　31　　日
                  刑事第一庭  法　官　陳柏榮
上列正本證明與原本無異。
如不服本判決，應於判決送達後20日內敘明上訴理由，向本院提
出上訴狀 (應附繕本) ，上訴於臺灣高等法院。其未敘述上訴理
由者，應於上訴期間屆滿後20日內向本院補提理由書「切勿逕送
上級法院」。
                               書記官　王道欣
中　　華　　民　　國　　111 　年　　3 　　月　　31　　日

附錄本件論罪科刑法條：刑法第30條、第339條、洗錢防制法第1
4條
洗錢防制法第14條
有第二條各款所列洗錢行為者，處7年以下有期徒刑，併科新臺
幣5百萬元以下罰金。
前項之未遂犯罰之。
前二項情形，不得科以超過其特定犯罪所定最重本刑之刑。
中華民國刑法第30條
（幫助犯及其處罰）
幫助他人實行犯罪行為者，為幫助犯。雖他人不知幫助之情者，
亦同。
幫助犯之處罰，得按正犯之刑減輕之。
中華民國刑法第339條
（普通詐欺罪）
意圖為自己或第三人不法之所有，以詐術使人將本人或第三人之
物交付者，處5年以下有期徒刑、拘役或科或併科50萬元以下罰
金。
以前項方法得財產上不法之利益或使第三人得之者，亦同。
前二項之未遂犯罰之。

附表一：
編號 金融機構 帳號 備註 1 合作金庫商業銀行東新莊分行 000-0000000000000 簡稱合庫帳戶 2 中國信託商業銀行 000-000000000000 簡稱中信帳戶 3 第一商業銀行 000-00000000000 簡稱第一銀行A帳戶 4 第一商業銀行 000-00000000000 簡稱第一銀行B帳戶 

附表二
編號 告訴人 詐欺時間、方法 匯款時間 匯款金額 （新臺幣） 帳戶 1 豐以欣 於109年11月29日15時致電豐以欣，假冒網路賣家及郵局行員，佯稱網路購物誤設分期付款，需依指示操作ATM取消云云，致豐以欣陷於錯誤而匯款。 109年12月6日18時6分 2萬9,998元 合庫帳戶 2 陳郁庭 於109年12月6日16時37分致電陳郁庭之子呂宇宸，假冒網路賣家，以系統設定錯誤，需依指示操作ATM取消云云，致呂宇宸、陳郁庭陷於錯誤，依指示匯款。 109年12月6日17時 1萬8,080元 中信帳戶    109年12月6日18時2分 2萬9,985元 合庫帳戶 3 古懿慈 於109年12月6日17時22分致電古懿慈，假冒網路賣家及光明郵局人員，佯稱內部員工誤扣款3,800元，需依指示操作手機網路銀行取消云云，致古懿慈陷於錯誤，依指示匯款。 109年12月6日17時35分 3萬6,038元 中信帳戶 4 王湘婷 於109年12月6日17時28分，致電王湘婷，假冒FaceBook購物及中國信託銀行客服人員，以購物誤設分期付款，需依指示操作ATM取消云云，致王湘婷陷於錯誤，依指示匯款。 109年12月6日18時4分 1萬3,989元 合庫帳戶 5 洪冠雄 於109年12月5日14時46分致電洪冠雄，假冒東森購物及土地銀行人員，以網購誤設分期付款，需依指示操作手機網路銀行取消云云，致洪冠雄陷於錯誤，依指示匯款。 109年12月6日14時47分 4萬9,989元 第一銀行A帳戶    109年12月6日14時48分 4萬9,991元     109年12月6日18時14分 4萬9,989元     109年12月6日18時21分 4萬9,989元     109年12月7日3時16分 4萬9,989元     109年12月6日14時50分 4萬9,989元 第一銀行B帳戶    109年12月6日14時52分 4萬9,991元  

附表三： 
對應犯罪事實 證據名稱 證據出處 附表二編號1 （告訴人豐以欣） 豐以欣於警詢證詞 偵14396卷第4頁至第5頁背面  豐以欣報案資料 偵14396卷第7頁至第9頁背面  郵政自動櫃員機交易明細表 偵14396卷第10頁 附表二編號2 （告訴人陳郁庭） 陳郁庭於警詢證詞 偵16080卷第6頁至第7頁  陳郁庭報案資料 偵16080卷第9頁至第12頁、第33頁正背面  中國信託ATM交易明細表 偵16080卷第17頁 附表二編號3 （告訴人古懿慈） 古懿慈於警詢證詞 偵16389卷第6頁至第8頁  古懿慈報案資料 偵16389卷第9頁至第12頁、第21頁至第23頁  網路郵局轉帳畫面翻拍照片 偵16389卷第19頁至第20頁 附表二編號4 （告訴人王湘婷） 王湘婷於警詢證詞 偵17276卷第6頁至第7頁 偵16080卷第4頁至第5頁  王湘婷報案資料 偵16080卷第13頁至第14頁  手機網路銀行轉帳畫面翻拍照片 偵17276卷第8頁  Line對話紀錄畫面翻拍照片 偵17276卷第8頁  手機通話紀錄翻拍照片 偵17276卷第8頁  富邦銀行對帳單明細 偵16080卷第30頁 附表二編號5 （告訴人洪冠雄） 洪冠雄於警詢證詞 偵29820卷第10頁至第12頁、第13頁至第16頁背面  洪冠雄報案資料 偵29820卷第17頁至第18頁背面、第27頁、第36頁至第39頁、第78頁至第79頁  台新銀行交易明細 偵29820卷第68頁  台新銀行苓雅分行存摺封面及內頁影本 偵29820卷第62頁至第63頁  台新銀行活期存款明細查詢 偵29820卷第88頁背面  彰化銀行網路轉帳畫面 偵29820卷第70頁至第71頁  彰化銀行存摺存款帳號資料及交易明細 偵29820卷第73頁至第74頁、第89頁至第95頁 帳戶資料 合庫帳戶開戶資料、歷史交易明細查詢結果 偵16080卷第26頁至第27頁  中信帳戶客戶基本資料、存款交易明細 偵16080卷第19頁至第20頁  第一銀行A帳戶客戶基本資料、交易明細 偵29820卷第82頁至第85頁背面  第一銀行B帳戶客戶基本資料、交易明細 偵29820卷第86頁至第87頁 對話記錄 通訊軟體Line對話記錄（被告提出） 偵17276卷第14頁至第19頁 貨態查詢資料 統一便利商店貨態查詢系統資料 偵17276卷第13頁